【裁判字號】    95,竹小,131
【裁判日期】    950331
【裁判案由】    損害賠償
【裁判全文】
臺灣新竹地方法院民事小額判決       95年度竹小字第131號
原      告  甲○○○保險股份有限公司
法定代理人  乙○○
訴訟代理人  丙○○
被      告  丁○○
上列當事人間請求損害賠償事件，本院於中華民國95 年3月28日
言詞辯論終結，判決如下：
    主      文
被告應給付原告新臺幣貳萬肆仟佰零柒元，及自民國九十五年
三月二十二日起至清償日止，按週年利率百分之五計算之利息。
訴訟費用新臺幣壹仟元由被告負擔。
本判決得假執行；被告如以新臺幣貳萬肆仟佰零柒元為原告預
供擔保，得免為假執行。
    事實及理由
一、被告經合法通知，未於最後言詞辯論期日到場，核無民事訴
    訟法第386條各款所列情形，爰依原告之聲請，由其一造辯
    論而為判決。
二、按訴狀送達後，原告不得將訴變更或追加他訴，但擴張或減
    縮應受判決事項之聲明者，不在此限，民事訴訟法第255第1
    項第3款定有明文。查本件原告起訴時請求：被告應給付原
    告新臺幣（下同）43,599元，及自起訴狀繕本送達翌日起至
    清償日止，按週年利率百分之5計算之利息，嗣於本院審理
    中將請求金額部分變更為被告應給付原告24,307元，核屬減
    縮應受判決事項之聲明，應予准許。
三、原告主張：緣被告駕駛車牌號碼HXC-031號重型機車，於民
    國93年6月3日晚間6時50分，行經新竹市○○路與公園路口
    前處時，因被告逆向行駛之過失，致撞及原告保戶王尉鎮所
    有，由其配偶周宜靜駕駛之車牌號碼3H-6890號自用小客車
    ，致使3H-6890號自用小客車受損，該受損車輛經送交桃苗
    汽車股份有限公司服務廠估修，須支出之修理費用業經原告
    本於保險契約賠付完畢，並依保險法第53條第1項規定取得
    代位求償權。又上開損害係因被告過失行為所致，為此爰依
    民法第191條之2、保險法第53條規定提起本件訴訟，請求被
    告賠償等語。並聲明：被告應給付原告24,307元及自起訴狀
    繕本送達翌日起至清償日止，按週年利率百分之5計算之利
    息。
四、被告則以：伊於事故當日乃靠右駕駛，未有違規，況且伊
    右腳亦遭原告保戶撞傷，故無過失等語資為抗辯。並聲明：
    駁回原告之訴；如受不利益之判決，願供擔保請准宣告假執
    行。
五、本院之判斷：
(一)、原告主張被告駕駛車牌號碼HXC-031號重型機車，於93年6月
    3日晚間6時50分，行經新竹市○○路與公園路口前處時，因
    被告逆向行駛，致撞及原告保戶王尉鎮所有，由其配偶周宜
    靜駕駛之車牌號碼3H-6890號自用小客車，致使3H-6890號自
    用小客車受損之事實，業據提出訴外人王尉鎮行車執照、訴
    外人周宜靜身分證及駕照、保險卡、汽車險賠款收據暨同意
    書、行車執照、估價單及統一發票等為證，並經本院向新竹
    市警察局第二分局調取本件事故之道路交通事故調查報告表
    、談話紀錄表、現場照片等為證，復為被告所不爭執，應堪
    信原告此部份之主張為真。
(二)、按汽車行駛時，駕駛人應注意車前狀況及兩車併行之間隔，
    並隨時採取必要之安全措施；駕駛人駕駛汽車，應遵守道路
    交通標誌、標線、號誌之指示；汽車在雙向二車道行駛時，
    應依左列規定：(一)、均應在遵行車道內行駛；(二)、在劃有分
    向限制線之路段，不得駛入來車之車道內，道路交通安全規
    則第94條第3項、第90條前段、第97條第1款及第2款分別定
    有明文。經查，肇事路段係屬於劃有分向限制線之道路，有
    道路交通事故現場圖及道路交通事故照片2幀附卷可佐，另
    被告既領有駕駛執照，即應注意遵守上開規定，而參諸肇事
    當時天候晴、夜間有照明，且視距良好，路面舖設柏油、無
    缺陷、無障礙物等情況，又無不能注意之情事，被告竟未注
    意車前狀況，逆向行駛於肇事路段致撞及原告保戶王尉鎮所
    有，由其配偶周宜靜駕駛之車牌號碼3H-6890號自用小客車
    ，致使3H-6890號自用小客車受有損害，復參照證人周宜靜
    證稱，其停車於光復路與公園路口等紅燈，忽然見被告駕駛
    重型機車向我車道行駛而來而撞及我車子的右前方等語，（
    見本院95年3月28日調解程序筆錄），雖被告辯稱其未有違
    規等語，然其並未提出任何證據供本院審酌，是本院綜據上
    情，足堪認定被告為逆向行駛致發生本件事故，故被告自應
    就上開損害負損害賠償責任。
(三)、次按汽車、機車或其他非依軌道行駛之動力車輛，在使用中
    加損害於他人者，駕駛人應賠償因此所生之損害；被保險人
    因保險人應負保險責任之損失發生，而對於第三人有損失賠
    償請求權者，保險人得於給付賠償金額後，代位行使被保險
    人對於第三人之請求權，民法第191條之2前段及保險法第53
    條第1項分別定明文。本件被告不法侵害訴外人王尉鎮之財
    產權，原告於賠償後，自得依保險法第53條第1項之規定，
    代位行使訴外人王尉鎮對被告之損害賠償請求權。
(四)、再按物被毀損時，被害人除得依民法第196條請求賠償外，
    並不排除民法第213條至第215條之適用。依民法第196條請
    求賠償物被毀損所減少之價額，得以修復費用為估定之標準
    ，但以必要者為限（例如︰修理材料以新品換舊品，應予折
    舊），此有最高法院77年度第9次民事庭會議決議、同院60
    年度臺上字第1505號判決及73年度臺上字第1574號等判決可
    資參照。查系爭車輛因本件車禍修復費用為43,599元，其中
    零件部分為23,356元、工資部分為20,243元，有原告提出之
    統一發票、估價單各乙件附卷可參，惟系爭車輛係於89年9
    月30日領照使用，有行車執照附卷可憑，至本件車禍發生時
    （93年6月3日），使用期間已有3年9月（未滿一月以一月計
    ，營利事業所得稅結算申報準則第95條第8款參照），依前
    揭說明，其修理材料以新品取代舊品間之差價應予折舊扣除
    ，本院依行政院（79）財字第0670號、臺（45）財字第1480
    號令公布之固定資產耐用年數表及固定資產折舊率表，採定
    率遞減法計算其折舊，自用小客車耐用年數5年，每年折舊
    率為千分之369，是扣除折舊後，就系爭車輛更新零件部分
    所得請求之必要修復費用為4,244元（計算方式詳附表所示
    ）。從而，原告得請求被告賠償修復系爭車輛之工資20,
    243元及折舊後之零件金額4,244元，共計24,487元【計算式
    為：20, 243＋4,244＝24,487】。
(五)、末按被保險人因保險人應負保險責任之損失發生，而對於第
    三人有損失賠償請求權者，保險人得於給付賠償金額後，代
    位行使被保險人對於第三人之請求權；但其所請求之數額，
    以不逾賠償金額為限，保險法第53條第1項定有明文。又損
    害賠償祇應填補被害人實際損害，保險人代位被害人請求損
    害賠償時，依保險法第53條第1項規定，如其損害額超過或
    等於保險人已給付之賠償金額，固得就其賠償之範圍，代位
    請求賠償，如其損害額小於保險人已給付之賠償金額，則保
    險人所得代位請求者，應祇以該損害額為限，最高法院65年
    臺上字第2908號著有號判例。查本件原告為系爭車輛之保險
    人，於系爭車輛遭撞損後，已依汽車保險契約之約定，賠償
    系爭車輛之被保險人43,599元之事實，業據原告提出統一發
    票及汽車險賠款收據暨同意書等件為證，惟本件被害人就系
    爭車輛受損所得請求之賠償金為24,487元，已如前述，原告
    既係依保險代位之法律關係據以向被告請求賠償，則其所得
    請求之賠償金額自不得逾被害人實際所得請求之賠償範圍。
    從而，本件原告依保險代位之法律關係，請求被告賠償24,3
    07元，及自起訴狀繕本送達之翌日即95年3月22日起至清償
    日止，按週年利率百分之5計算之遲延利息為有理由，應予
    准許。本件為適用小額訴訟程序所為被告敗訴之判決，應依
    職權宣告假執行，並於裁判時確定訴訟費用額（裁判費1,00
    0元）。又被告陳明願供擔保請准宣告免為假執行，經核無
    不合，爰酌定相當之擔保金額宣告之。
七、訴訟費用負擔之依據：民事訴訟法第78條。
中    華    民    國    95    年    3     月    31    日
                  新竹簡易庭  法  官  林惠君
以上正本，係照原本作成。
如對本判決上訴，非以判決違背法令為理由不得為之，且須於判
決送達後20日內向本院提出上訴狀，並記載上訴理由。
                              書記官  鍾佩芳
中    華    民    國    95    年    3     月    31    日
附表：
┌───────────────────────────────────┐
│車牌號碼號3H-6890自用小客車更新零件費用折舊之計算                     │
├──────┬────────────────────────────┤
│第一年折舊  │23,356×0.369＝8,618                                    │
├──────┼────────────────────────────┤
│第二年折舊  │(23,356－8,618)×0.369＝5,438                           │
├──────┼────────────────────────────┤
│第三年折舊  │(23,356－8,618－5,438)×0.369=3,432                     │
├──────┼────────────────────────────┤
│第四年折舊  │(23,356－8,618－5,438－3,432)×0.369×9÷12=1,624       │
├──────┴───┬────────────────────────┤
│時價亦即折舊後之金額│23,356－8,618─5,438─3,432─1,624＝4,244       │
├──────────┴────────────────────────┤
│備註：上列計算小數點以下均四捨五入                                    │
└───────────────────────────────────┘


司法院資訊處製作；財團法人民間司法改革基金會備份。
